【裁判字號】    97,勞訴,28
【裁判日期】    970603
【裁判案由】    職業災害補償金等
【裁判全文】
臺灣臺中地方法院民事判決  97年度勞訴字第28號
原      告  甲○○
訴訟代理人  蔡譯智律師
被      告  勝華科技股份有限公司
法定代理人  丙○○
訴訟代理人  林開福律師
複代理人    乙○○
訴訟代理人  李美玉律師
上列當事人間職業災害補償金等事件，本院於民國97年5月20日
言詞辯論終結，判決如下：
    主    文
原告之訴及假執行之聲請均駁回。
訴訟費用由原告負擔。
    事實及理由
一、原告主張：原告於民國93年11月間至被告公司任職，於94年
    3月16日因工作而受有「左膝挫傷併膝關節炎、全身多處挫
    傷、左膝軟骨軟化併關節炎、腰椎椎間突出併下背筋膜炎、
    左膝髕骨傾斜」之職業傷害，被告公司即為原告申請勞工保
    險之職業傷病給付及殘廢給付。原告於94年5月手術開刀後
    ，經醫師表示原告不宜馬上工作，然被告卻要求原告回至工
    作崗位，更調離原職，致使原告病情日趨惡化。爰依民法第
    184條第1項前段、第193條第1項、第195條第1項、勞動基準
    法第59條第1、3款之規定，請求被告為下列賠償：原告現已
    支出醫療費即自負額9,686元及健保負擔部分35,215元，合
    計44,901元；原告因職業災害而受有殘廢給付標準表第147
    項殘廢項目，該殘廢等級為13級，減少勞動力為23.07％，
    又原告於94年3月16日受傷時僅20歲，距離60歲退休尚有40
    年，以原告投保日薪資為580元計算，則原告年薪資為209,8
    75元（計算式：580×365＝211,700元），依霍夫曼係數計
    算，故原告減少之勞動力為1,057,008元（計算式：211,700
    ×23.07％x21.00000000= l,057,008元）；原告因受傷住院
    開刀合計6日，以每日2,000元計算，故看護費用12,000元。
    原告因須往返中國醫藥大學附設醫院治療至少20次，每次搭
    乘計程車支出500元，則合計請求車資部分為10,000元。原
    告遭此職業傷害年僅20歲，正值青春年歲，卻因被告公司漠
    視及一再欺壓，造成身心嚴重受創，除造成第13級殘廢外，
    體重亦因治療而暴增，造成外貌有重大改變，甚至需看精神
    科治療，所受傷害實難以衡量；再者，被告公司為著名之上
    市公司，實收資本額即高達114億多元，故參酌兩造社會地
    位、身份及經濟能力，故請求被告給付80萬元之精神慰撫金
    。本件原告係於94年3月16日受傷，自95年3月28日起支出之
    醫藥費、交通費及看護費，及自95年3月28日起至退休之日
    止，減少勞動能力損害部分，均係繼續發生之損害，並未罹
    於時效。原告確係於94年3月16日於被告公司2樓洗衣房清潔
    高架地板作業執行職務期間受傷，原告持續因同一事故向被
    告公司申請公傷病假，迄今該工傷仍未完全康復。被告公司
    怠於設置安全設備供原告使用，違反勞工安全衛生法保護他
    人之法律，依民法第184條第2項之規定，推定被告公司有過
    失，被告公司仍應負侵權行為責任。並聲明：(一)被告應給付
    原告1,923,909元，及自起訴狀繕本送達翌日起至清償日止
    按年息5%計算之利息；(二)願供擔保，請准宣告假執行。
二、被告抗辯：否認原告受有職業災害，原告就受有職業傷害應
    負舉證之責。被告於94年3月16日並未收到原告職業傷害之
    反應。關於原告起訴狀證物二所附之診斷證明書，應診日期
    距原告所主張94年3月16日因工作而受有職業傷害之時間，
    相隔甚久，是該等診斷證明書至多僅能證明原告於各該就診
    日期受有該診斷證明書所載之傷害，尚不能證明其所受如診
    斷證明書所載之傷害之地點係在被告公司，或係因被告公司
    工作場所之安全與衛生設備等職業上原因所致。被告係基於
    照顧員工之立場，乃從寬按原告嗣後所述受傷情形，適度給
    予公傷假，便利原告能獲勞工保險給付，尚難因勞工保險局
    所核發之職業災害給付，即認原告所受傷害為職業災害，或
    被告對於原告所受如診斷證明書所載之傷害有故意或過失。
    被告將原告調離原職，係因原告不適任職務之故，非原告所
    稱故意指派嚴重加重其病情之工作，致其病情惡化。另原告
    於返回被告公司工作後，94年8、9月間並未再請公傷假，可
    見原告所謂之職業災害傷勢應已復原。然原告於同年10月3
    日卻又突稱在家中摔倒，撞擊到之前的左腳膝蓋導致筋膜發
    炎，以致於之前的公傷舊疾復發云云，要求被告公司直接給
    予公傷假，且於94年10月份均未出勤上班，被告公司基於同
    情之故，乃據原告所稱而仍繼續給予公傷假及發給全額薪資
    ，惟原告於94年10月3日在家中所受之傷，實與被告公司工
    作場所之安全與衛生設備無關。原告之請求均無理由。原告
    據以起訴之事實，係發生於94年3月16日，距今顯已逾2年之
    消滅時效。並聲明：(一)原告之訴駁回；(二)如受不利判決，願
    供擔保請准宣告免為假執行。
三、兩造不爭執之事實
(一)原告為73年8月9日生。
(二)原告業經勞工保險局於94年10月13日以第000000000000號核
    定通知書，通知原告於94年3月16日職業傷病事故申請傷病
    給付案，以事故當月起前6個月之平均日投保薪資新臺幣（
    下同）575元之70％，發給自94年5月23日起至同年月25日止
    共1,208元之勞保給付；又於96年1月10日以保給傷字第0966
    008680號函，通知發給自94年5月26日起至94年7月27 日及
    自94年10月3日94年10月28日止，共89日合計35,823元之勞
    保給付；另於96年3月29日以第000000000000號核定通知書
    ，通知原告發給13等級職業傷病殘廢給付90日日給付額580
    元，計52,200元之勞保給付。
(三)原告曾向臺灣臺中地方法院檢察署對被告法定代理人丙○○
    提出偽造文書等告訴，業經檢察官於97年2月13日以97 年度
    偵字第3882號不起訴處分。
四、得心證之理由：
    本件兩造厥有爭執者，為原告所受之傷害是否出於職業災害
    ？若原告所受之傷害係出於職業災害，則原告所得請求之補
    償金或損害賠償金額為何？及原告之請求權是否已罹於消滅
    時效？經查：
(一)職業災害部分：
１、原告主張其於94年3月16日因工作而受有左膝挫傷併膝關節
    炎、全身多處挫傷等情，業據原告提出診斷證明書、勞工保
    險局核定通知書、勞工保險局書函、勞工保險傷病診斷書、
    事故通報表等為證，復有勞工保險局97年4月30日保給傷字
    第09760278750號函所檢附之原告因94年3月16日職業災害事
    件請領之傷病給付及職災醫療給付之審查案卷在卷可憑。雖
    被告否認該次之職業災害云云。惟勞動基準法就職業災害並
    未加以定義，一般均比照勞工安全衛生法第2條第4款對於職
    業災害定義之規定，即勞工就業場所之建築物、設備、原料
    、材料、化學物品、氣體、粉塵等或作業活動及其他職業上
    原因引起之勞工疾病、傷害、殘廢或死亡為職業災害。又勞
    動基準法第59條之補償規定，係為保障勞工，加強勞、雇關
    係、促進社會經濟發展之特別規定，性質上非屬損害賠償。
    且按職業災害補償乃對受到「與工作有關傷害」之受僱人，
    提供及時有效之薪資利益、醫療照顧及勞動力重建措施之制
    度，使受僱人及受其扶養之家屬不致陷入貧困之境，造成社
    會問題，其宗旨非在對違反義務、具有故意過失之雇主加以
    制裁或課以責任，而係維護勞動者及其家屬之生存權，並保
    存或重建個人及社會之勞動力，是以職業災害補償制度之特
    質係採無過失責任主義，凡雇主對於業務上災害之發生，不
    問其主觀上有無故意過失，皆應負補償之責任，受僱人縱使
    與有過失，亦不減損其應有之權利，最高法院亦著有95年台
    上字第2542號裁判意旨足資參照。依上開原告提出之事故通
    報表及附於上開勞工保險局審查案卷內之事故通報表所示，
    原告乃於94年3月16日清潔被告公司高架地板下時，不慎滑
    倒，造成手部、背部及腳部挫傷，原告於94年3月16日所受
    上開左膝挫傷併膝關節炎、全身多處挫傷，因係作業活動引
    起之勞工傷害，固堪認係上開說明之職業災害，被告否認原
    告於該日所受之上開傷害係職業災害云云，固無可採。然原
    告主張：原告持續因同一事故向被告公司申請公傷病假，迄
    今該工傷仍未完全康復云云。按當事人主張有利於己之事實
    者，就其事實有舉證之責任，民事訴訟法第277條前段定有
    明文。原告就其嗣後所生之傷害，乃因上開職業災害所致云
    云，並未舉證以實其說，依上開民事訴訟法第277條前段之
    規定，已難認其主張為真實。再依原告所提出之考勤記錄資
    料表所示，原告於上開職業災害後即94年7、8、9月並仍有
    於被告公司上班，而有關原告於94年10月3日請假一事業據
    證人即被告公司員工徐子卿、趙兆世在96年12月20日於臺灣
    臺中地方法院檢察署96年度他字第3874號偽造文書案件中結
    證：94年10月3日原告向被告公司請假，其流程先由原告以
    電話向證人徐子卿口頭敘述請假原因係在家裡摔倒，當時證
    人徐子卿聽完後將電話轉接給證人趙兆世，原告亦告知證人
    趙兆世係因在家中摔倒而請假，而後由證人徐子卿幫原告填
    寫書面假單，但是因為書面假單上醫生證明的醫囑沒有寫清
    楚，所以被退回。之後由證人趙兆世幫原告填寫請假單憑證
    ，再由證人徐子卿據以制作電子假單等語，亦有該證人該日
    之筆錄附於該偵查卷內可佐。雖原告否認證人徐子卿及趙兆
    世之證言。惟按證人為不可代替之證據方法，如果確係在場
    聞見待證事實，而其證述又非虛偽者，縱令證人與當事人有
    親屬、親戚或其他利害關係，其證言亦非不可採信，最高法
    院亦著有53年度台上字第2673號判例意旨足資參照。證人徐
    子卿及趙兆世之證言，並無證據足認為虛偽，已難認有不實
    ，且該證人復均經結證，更難認有虛偽。再該證人之陳述，
    經臺灣臺中地方法院檢察署檢察官隔離訊問結果，互核相符
    ，亦徵該證人之證言與事實相符，當為可採。故更難認原告
    嗣後所生之傷害，乃因上開說明之職業災害所致。是僅能認
    原告於94年3月16日因工作而受有左膝挫傷併膝關節炎、全
    身多處挫傷為職業災害，原告嗣後所生之傷害，自未能認係
    職業災害。
２、按勞工因遭遇職業災害而致死亡、殘廢、傷害或疾病時，雇
    主應依左列規定予以補償。但如同一事故，依勞工保險條例
    或其他法令規定，已由雇主支付費用補償者，雇主得予以抵
    充之：一、勞工受傷或罹患職業病時，雇主應補償其必需之
    醫療費用。職業病之種類及其醫療範圍，依勞工保險條例有
    關之規定。三、勞工經治療終止後，經指定之醫院診斷，審
    定其身體遺存殘廢者，雇主應按其平均工資及其殘廢程度，
    一次給予殘廢補償。殘廢補償標準，依勞工保險條例有關之
    規定，勞動基準法第59條第1、3款固有明文。如前所述，雖
    可認原告於94年3月16日因工作而受有左膝挫傷併膝關節炎
    、全身多處挫傷為職業災害，原告固得依勞動基準法第59條
    第1款之規定，請求被告補償其必需之醫療費用。然按第59
    條之受領補償權，自得受領之日起，因2年間不行使而消滅
    ，勞動基準法第61條第1項亦有明文。原告因上開災害所支
    出之醫療費用，業已罹於上開2年時效，被告並以之為抗辯
    ，原告猶再請求，即無從准許。又如前述，原告嗣所生之傷
    害，未能認係職業災害，原告就其嗣後所支出之醫療費用，
    請求被告依勞動基準法第59條第1款之規定補償，亦於法未
    合，亦無理由。另就原告所受之上開職業災害，勞工保險局
    業依勞工保險條例第19條第2項、第54條、第55條及第20條
    之規定，發給原告13等級職業傷病殘廢給付90日計52,200元
    之給付，業有原告提出之上開勞工保險局核定通知書在卷可
    稽，亦為兩造所不爭執。則原告復依勞動基準法第59條第3
    款之規定，對被告為請求，亦屬無據。
(二)侵權行為部分：
    次按雖因故意或過失，不法侵害他人之權利者，負損害賠償
    責任。違反保護他人之法律，致生損害於他人者，負賠償責
    任，民法第184條第1項前段及第2項前段固有明文。惟按當
    事人主張有利於己之事實者，就其事實有舉證之責任，上開
    民事訴訟法第277條前段亦有明文；又損害賠償之債，以有
    損害之發生及有責任原因之事實，並二者之間有相當因果關
    係為其成立要件，最高法院亦著有30年度上字第18號判例意
    旨足資參照。故原告主張侵權行為損害賠償責任者，即應就
    原告有損害之發生及被告有責任原因之事實，並二者之間有
    相當因果關係負其舉證之責任。又所謂相當因果關係，係指
    依經驗法則，綜合行為當時所存在之一切事實，為客觀之事
    後審查，認為在一般情形上，有此環境，有此行為之同一條
    件，均發生同一之結果者，則該條件即為發生結果之相當條
    件，行為與結果即有相當之因果關係。反之，若在一般情形
    上，有此同一條件存在，而依客觀之審查，認為不必皆發生
    此結果者，則該條件與結果並不相當，不過為偶然之事實而
    已，其行為與結果間即無相當因果關係。查：
１、原告雖主張：被告公司怠於設置安全設備供原告使用，違反
    勞工安全衛生法保護他人之法律，依民法第184條第2項之規
    定，推定被告公司有過失，被告公司仍應負侵權行為責任云
    云。惟原告已未主張被告公司究違勞工安全衛生法何條法律
    之規定，已難認原告此部分之主張為真實。再如前述，勞動
    基準法第59條之補償規定，係為保障勞工，加強勞、雇關係
    、促進社會經濟發展之特別規定，性質上非屬損害賠償，是
    有職業災害，自與上開侵權行為損害賠償之要件有間，原告
    以有職業災害為由，即主張被告公司怠於設置安全設備供原
    告使用，違反勞工安全衛生法保護他人之法律，依民法第
    184條第2項之規定，推定被告公司有過失，被告公司仍應負
    侵權行為責任云云，顯未明二者之構成要件有別，亦屬無據
    。是原告既未就被告公司有責任原因之事實盡其舉證責任，
    已難認原告有責任原因之事實。又如前述，原告於94年3月
    16日所受手部、背部及腳部挫傷之職業災害，係因其不慎滑
    倒所致，更難認被告公司有何責任原因之事實。既難認被告
    公司有責任原因之事實，原告猶請求至現場履勘，亦無再予
    調查之必要，亦附敘明。
２、原告主張其因而支出看護費用12,000元及支出車資10,000元
    云云，並未舉證以實其說，亦難認其主張受有此部分之損害
    為真實。至兩造就原告有無減少勞動能力之爭執，原告雖以
    上開勞工保險局業依勞工保險條例第19條第2項、第54條、
    第55條及第20條之規定，發給原告13等級職業傷病殘廢給付
    90日計52200元給付之核定通知書及提出病歷上載有：「勞
    保殘廢」字樣之病歷為證。然如前述，勞動基準法第59條之
    補償規定，係為保障勞工，加強勞、雇關係、促進社會經濟
    發展之特別規定，性質上非屬損害賠償，有職業災害，與上
    開侵權行為損害賠償之要件有間，原告以上開職業災害之相
    關證明，為侵權行為損害賠償之證明，亦顯未明二者之構成
    要件有別，亦屬無據。再本件就原告有無符合勞工保險條例
    第53條附表所定之殘廢等級，經本院分別向澄清綜合醫院中
    港分院及中國醫藥大學附設醫院函查結果，經該院分別函以
    ：「目前狀況可能不符合殘廢等級認定」；「該病患所患疾
    病是否表列誠難推斷」等語，分別有該院97年4月21日澄高
    字第972259號函、97年5月2日院管檔字第0970501784號函及
    該函檢附之病情說明在卷可稽。更難認原告有何勞動能力之
    減損。原告既無勞動能力之減損，其猶請求訊問醫師許裕源
    ，亦無再予調查之必要，亦附敘明。
３、另按因侵權行為所生之損害賠償請求權，自請求權人知有損
    害及賠償義務人時起，二年間不行使而消滅，民法第197條
    第1項前段亦有明文。就原告請求之醫療費用、減少勞動能
    力及車資部分於95年3月27日之前發生者，看護支出及精神
    慰撫金部分，距原告起訴為本件請求即97年3月28日，均已
    逾上開民法第197條第1項前段規定之2年時效，被告並以之
    為抗辯，原告就該部分仍為請求，亦無從准許。
４、既難認被告有侵權行為責任原因之事實，復難認原告受有支
    出看護費用及車資部分之損害，及受有勞動能力之減損，並
    其二者之間有相當因果關係，再原告請求醫療費用、減少勞
    動能力及車資部分於95年3月27日之前發生者，看護支出及
    精神慰撫金部分，均已逾上開民法第197條第1項前段規定之
    2 年時效，揆諸前開說明，原告依民法第184條第1項前段之
    規定為本件請求，即與前開損害賠償之債之成立要件有間，
    原告之主張，即無理由。
(三)綜上所述，原告依民法第184條第1項前段、第193條第1項、
    第195條第1項、勞動基準法第59條第1、3款之規定，請求被
    告給付原告1,923,909元及自起訴狀繕本送達翌日起按週年
    利率5%計算之利息，即無理由，應予駁回。原告假執行之聲
    請，亦因其訴之駁回而失所依附，併駁回之。
五、本件事證已臻明確，兩造其餘之陳述、攻擊、防禦方法及舉
    證，均對本判決之結果不生影響，爰不一一論述，亦附敘明
    。
六、訴訟費用負擔之依據：民事訴訟法第78條。
中    華    民    國    97    年    6     月    3     日
                  民事第二庭    法  官  陳秋月
正本係照原本作成。
如對本判決上訴，須於判決送達後20日內向本院提出上訴狀。
中    華    民    國    97    年    6     月    3     日
                                書記官  張皇清


司法院資訊處製作；財團法人民間司法改革基金會備份。
